【裁判字號】    89,訴,2568
【裁判日期】    900430
【裁判案由】    殺人未遂
【裁判全文】
臺灣高雄地方法院刑事判決                        八十九年度訴字第二五六八號
    公  訴  人  臺灣高雄地方法院檢察署檢察官
    被      告  庚○○
    指定辯護人  本院公訴辯護人  丙○○
右列被告因殺人未遂案件，經檢察官提起公訴（八十九年度偵字第二三０八五號），
本院判決如左：
    主  文
庚○○無罪，令入相當處所施以監護年。
    理  由
一、公訴意旨略以：被告庚○○之妻己○○○與丁○○同在高雄市前鎮區○○○街三
    十八巷口擺設攤位，庚○○因懷疑其妻遭丁○○調戲，於民國八十九年十月十三
    日上午十一時四十分許，在上址，對著正在丁○○之水果攤照顧生意之丁○○之
    妻甲○○謾罵，甲○○乃看了庚○○一眼，詎庚○○竟基於殺人之概括犯意，自
    其妻攤位旁所有人不明之攤位拿取一把菜刀，衝向甲○○，揚言「要給你死」，
    並高舉菜刀砍向甲○○頭部，甲○○以右手遮擋頭部，庚○○之菜刀乃砍中甲○○右手手臂，甲○○於驚嚇之餘倒退一步後，庚○○續衝向甲○○，甲○○隨手
    拿取一支木柄鐵勾之勾子要抵抗，左手手臂又被砍一刀，致甲○○受有右前臂掌
    側割裂傷、右第一、二、三、四、五指深在及淺在旁肌腱斷裂、長掌肌、橈腕肌
    、火腕肌斷裂、正中神經及神經斷裂、橈動靜脈斷裂、橈腕肌斷裂及大量出血、
    右前臂割裂之傷害，適幫甲○○至高雄縣鳳山市○○街水果攤收攤返回之丁○○
    見狀，即持一木棒將庚○○手上之菜刀打掉，庚○○仍拾起菜刀亂揮，砍向丁○○，並稱「這次要給你死」，丁○○因之受有右前臂背側大裂傷約十三公分長、
    二公分深及大量出血之傷害，嗣丁○○趁隙逃離，偕同甲○○到醫院急救，始幸
    免於難，因認被告庚○○涉犯刑法第二百七十一條第二項、第一項之連續殺人未
    遂罪嫌。
二、按心神喪失人之行為，不罰；又被告行為不罰者，應諭知無罪之判決。刑法第十
    九條第一項、刑事訴訟法第三百零一條第一項後段定有明文。訊據被告庚○○坦
    認於上揭時地手持菜刀，與被害人甲○○、丁○○發生衝突一節，但矢口否認有
    殺人之犯意，辯稱：是他們夫妻先分別拿勾子、木棍打伊，伊才以菜刀揮他們的
    手，伊不是要置他們於死地云云。然查，右揭犯罪事實，業據被害人甲○○、丁○○於警偵訊及審理中指訴綦詳，核與證人乙○○、戊○○於偵查及審理中結證
    之情節相符，並有驗傷診斷書二紙附卷可稽，復有扣案之菜刀一把可資佐證。又
    被害人甲○○之右手因遮擋被告之菜刀，致受有右前臂掌側割裂傷、右第一、二
    、三、四、五指深在及淺在旁肌腱斷裂、長掌肌、橈腕肌、火腕肌斷裂、正中神
    經及神經斷裂、橈動靜脈斷裂、橈腕肌斷裂及大量出血、右前臂割裂之傷害，足
    見被告當時用力極猛，而欲砍之部位係甲○○之頭部；另被害人丁○○所受之傷
    為右前臂背側大裂傷約十三公分長、二公分深及大量出血，然被告持扣案菜刀對
    著丁○○揮砍，客觀上足認對被害人丁○○之生命造成立即之危險，如非丁○○
    事先即持木棒抵擋，後果當不堪設想。再者，被告持菜刀揮砍被害人甲○○、丁○○時，均揚言「要給你死」，亦足徵被告主觀上有殺人之犯意，是其已著手於
    戕害生命之犯行，至為明顯，被告所辯，洵屬飾卸之詞，委無可採。被告殺人未
    遂之犯行，固堪認定。
三、惟查：被告自七十八年間起，即有明顯的精神症狀，曾於高雄醫學大學附設中和
    紀念醫院為長期之門診治療，此有該院病歷資料影本一份附卷可稽。又本院函請
    高雄市立凱旋醫院就被告於本件犯案當時之精神狀態鑑定之結果，認被告臨床診
    斷為妄想型精神分裂病，其病程已經慢性化，其療效不佳，因為治療過程時有間
    斷，病況惡化時病人又拒絕合作。涉案當時剛好症狀復發，而病人又拒絕服藥，
    其案發行為受到妄想（忌妒和被害內容）之直接操控，所以判斷當時其精神狀態
    已達「心神喪失」之程度，亦有該院九十年三月三十日高市凱醫成字第一二九八
    號函附之「精神鑑定書」一件在卷足憑。是被告庚○○於犯案當時其行為受到妄
    想之直接操控，其精神狀態既達心神喪失之程度，參諸首揭法律規定，其行為依
    法係不罰，自應為被告庚○○無罪之諭知。又按，因心神喪失而不罰者，得令入
    相當處所，施以監護。前項處分期間為三年以下。刑事訴訟法第三百零一條第二
    項、刑法第八十七條第一項、第三項分別定有明文。被告前開行為，係與其精神
    病症有關，本院認其病症未經治癒，任其在外活動，對社會具有不測之危險，又
    被告家人並非治療精神患者之專業人員，無從施予適當之治療，本院因認應施以
    保安處分為適當，爰併諭知被告令入相當處所施以監護三年，以資兼顧。
據上論斷，應依刑事訴訟法第三百零一條第一項、第二項，刑法第十九條第一項、第
八十七條第一項、第三項，判決如主文。
中      華      民      國      九十      年      四      月    三十    日
                                  臺灣高雄地方法院刑事庭
                                      法  官    吳  宏  榮
右正本證明與原本無異。
如不服本判決，應於判決送達後十日內，向本院提出上訴狀。
                                      書記官    呂  怜  勳
中      華      民      國      九十      年      四      月    三十    日


司法院資訊處製作；財團法人民間司法改革基金會備份。
